【裁判字號】    89,訴,108
【裁判日期】    890614
【裁判案由】    毒品危害防制條例
【裁判全文】
臺灣高雄地方法院刑事判決八十九年度訴字第一八號
    公  訴  人  臺灣高雄地方法院檢察署檢察官
    被      告  丙○○
    選任辯護人  洪文佐
右列被告因違反毒品危害防治條例案件，經檢察官提起公訴 (八十八年度偵字第一三
一００號），本院判決如左：
    主  文
丙○○無罪。
    理  由
一、本件公訴意旨略以：丙○○自八十七年十一月起，至八十八年一月十八日止，連
    續販賣毒品海洛因給乙○○十次，每次交易金額一千元，八十八年一月十八日下
    午四時，丙○○在高雄縣林園鄉夜市廣場旁之天生贏家ＫＴＶ附近，販賣一包海
    洛因給乙○○，價款一千元。丙○○復於八十七年十二月間，販賣海洛因一、二
    次給甲○○。因認被告涉犯毒品危害防治條例第四條第一項之罪嫌。
二、按犯罪事實應依證據認定之，無證據不得推定其犯罪事實。又不能證明被告犯罪
    者，應諭知無罪之判決，刑事訴訟法第一百五十四條及第三百零一條第一項前段
定有明文。且共同被告所為不利於己之供述，固得採為其他共同被告犯罪之證據
    ，但此項不利之供述，須無瑕疪可指，且就其他方面調查又與事實相符者，始足
    當之。如無其他具有相當程度真實性之補強證據，足以證明其供述與事實相符，
    即難專憑此項供述，為其他共同被告犯罪事實之認定，最高法院著有四十六年臺
    上字第四一九號判決足資參照。公訴人認被告涉犯前開連續非法販賣海洛因罪嫌
    ，無非以證人乙○○在中警訊、甲○○在警訊及偵查中之供述為論據。
三、訊據被告丙○○堅決否認有前開非法販賣海洛因犯行，辯稱：伊從未販賣海洛因
    給乙○○、甲○○，伊僅有吸食而已，所查獲玻璃吸管是友人前次吸食所留下，
    亦不認識乙○○、甲○○等語。
四、經查：（一）本件係警方於八十八年一月二十日十三時許，係先查獲證人甲○○
    施用第一級毒品海洛因而循線查獲者，甲○○雖於八十八年一月二十日下午五時
    四十五分警訊筆錄中，供稱：伊於八十八年一月十九日十二時許及同月二十日上
    午十時許有向綽號「福仔」之丙○○購買過二次海洛因，每次代價為新台幣（下
    同）一千元等語。（見八十八年聲字卷三七三八號所附八十八年一月二十日警訊
    筆錄）。但前開警訊筆錄中一開始卻記載：「問：你在本分局第一次筆錄所說的
    話是否實在」等語，經綜觀本院全卷卻未能發現證人第一次所製作警訊筆錄，已
    屬有異。（二）證人乙○○之警訊筆錄中：「（問：甲○○因持有毒品為警方查
    獲後，於警訊中指稱曾於八十七年十二月底左右十六至十八時間，以新台幣三千
    元為代價向你購買毒品海洛因三次，是否確有此事？）沒有這件事，可能是甲○○曾向我借汽車使用，我沒有借給他而懷恨亂指認」等語（見高雄市政府警察局
    小港分局刑事案件偵查卷八十八年六月二十五日警訊筆錄）。且警方亦僅將證人
    乙○○列為證人及關係人（參照八十八年五月十八日移送書）並未據此即認乙○○即係販賣毒品之犯罪嫌疑人，則證人甲○○不利於被告之指述，是否可採要非
    無疑（三）另據查辦員警黃世平、賴貞界於本院到庭供述：「一開始是所屬派出
    所捉到甲○○，他供出證人乙○○及被告丙○○，甲○○說是跟福仔買毒品，於
    是帶我們到現場，我們依據地址口卡給他指認，他指認是被告丙○○無誤.. 丙○○的住所也是甲○○帶我們去找的」「我們也另外依據他的口供找到證人乙○○，乙○○只知道他叫福仔，經我們提示口卡片後，他才指認是他」等語。準此
    研判，從承辦員警證言可知，當時查獲被告是先依據甲○○指認，並帶警方前往
    被告住所才查獲。然如前（一）所述，甲○○指認筆錄既有兩份，且指認販賣毒
    品給伊對象、時間，先後己有乙○○、丙○○之不同，證言己經有所矛盾、不一
    致，不宜輕信。且警方在被告住處查獲被告時，亦僅扣得吸食器二支，並未扣得
    任何供販賣毒品所用之毒品、器具等物品，顯難僅依證人有瑕疵之指訴，採為被
    告販賣毒品之唯一證據甚明。（四）況證人乙○○先被證人甲○○指認販毒在先
    ，卻又能配合警員調查，馬上於警訊中指稱：「是甲○○於八十七年十二月中旬
    介紹一名綽號福仔，年約三十幾歲左右男子給我」（偵查卷八十八年一月二十一
    日警訊筆錄），顯然係為求脫免罪責，而為不實證言。就此部分，證人乙○○於
    本院審理中亦坦承：「是警察叫我指認被告丙○○的，當天是證人甲○○先被捉
    到，警方循線叫我去問話，給我看證人甲○○筆錄，叫我指認被告丙○○」。準
    此，乙○○供稱於警方訊問當時，已經看到甲○○第一份筆錄指認為販賣毒品之
    人，當警方提示第二份甲○○指認丙○○筆錄時，乙○○為自身利害關係，配合
    警方指認被告等語，尚非無稽。（五）況證人甲○○、乙○○於本院審理中與被
    告當場對質時，皆表示販賣給他們的「福仔」或「福哥」，並非在場被告丙○○
    ，當時指認口卡照片並不清楚等語。經查，被告所留存口卡照片，確實為被告小
    學時期兒童照片，被告現以三十八歲，長相完全不同，而且照片模糊，證人甲○○、乙○○如何能僅憑該照片，且未有當場面對面指認機會下（直到本院審理中
    才第一次對質），認定販售給之男子「福仔」就是丙○○，故兩位證人表示當初
    指認過程十分草率，係警方要求下而為指認等語，非不可採。（六）警方於八十
    八年一月二十日、二十一日分別查獲甲○○、乙○○時，兩人於警訊筆錄中既皆
    指述，與被告最後一次交易是在同年月二十、十八日，警員亦到庭證稱當日證人
    甲○○也已經帶他們前往被告家門口指認，況警方何以未逕行搜索或儘速依法積
    極偵辦，反遲至同年四月十五日始前往被告住處搜索？證人即承辦員警警黃世平
    、賴貞界所為證言，顯有不合常情之矛盾可稽，難為遽採。此外亦查無其他證據
    足以證明證人於警訊證詞與事實相符，依上開說明，自不得專憑該項證詞，為被
    告犯罪事實之認定。本院復查無其他積極證據足資證明被告確有公訴人所指之連
    續非法販賣海洛因犯行，即屬不能證明被告犯罪，揆諸前揭說明，自應依法為被
    告無罪之諭知。
據上論斷，應依刑事訴訟法第三百零一條第一項前段，判決如主文。
中    華    民    國      八十八      年      六      月      十四      日
                                  臺灣高雄地方法院刑事庭
                                      審判長法官  林水城
                                            法官  郭錦茂
                                            法官  邱吳宇仙
右正本證明與原本無異。
如不服本判決，應於判決送達後十日內，向本院提出上訴狀。
                                          書記官  李文廣
中    華    民    國      八十八      年      六      月      十四      日


司法院資訊處製作；財團法人民間司法改革基金會備份。
